【裁判字號】    97,訴,1320
【裁判日期】    970929
【裁判案由】    搶奪等
【裁判全文】
臺灣高雄地方法院刑事判決              97年度訴字第1320號
公  訴  人  臺灣高雄地方法院檢察署檢察官
被      告  乙○○
                    現羈押於台灣高雄看守所
被      告  甲○○
                    現羈押於台灣高雄看守所
上列被告因搶奪等案件，經檢察官提起公訴（97年度偵字第2083
2 、22540 、23225 號），被告於本院準備程序進行中，就被訴
事實為有罪之陳述，經本院告知簡式審判程序意旨，並聽取公訴
人及被告之意見後，合議庭裁定由受命法官進行簡式審判程序審
理，本院判決如下：
    主  文
乙○○、甲○○各犯如附表一、二所示之罪，均累犯，各處如附
表一、二所示之刑，乙○○應執行有期徒刑年玖月，甲○○應
執行有期徒刑肆年陸月。並均應於刑之執行前令入勞動處所強制
工作參年。
    事  實
一、乙○○、甲○○均曾因搶奪罪，分別經本院判處有期徒刑1
    年、1 年1 月確定，各於96年7 月16日、97年4 月8 日執畢
    出監。其二人均為年滿18歲之人，詎仍不知悔悟，因施用毒
    品而有犯罪之習慣，竟於附表1 、2 所示之時、地，單獨或
    共同基於意圖為自己不法所有之犯意聯絡，以附表1 、2 所
    示之方式竊取及乘人不備而搶奪他人之財物，經警查獲。
二、案經高雄縣政府警察局岡山分局、仁武分局、台南縣政府警
    察局歸仁分局報請台灣高雄地方法院檢察署檢察官偵查起訴
    。
    理  由
一、本件被告乙○○、甲○○所犯係死刑、無期徒刑、最輕本刑
    為3 年以上有期徒刑以外之罪，其於準備程序中就被訴事實
    為有罪之陳述，經法官告知簡式審判程序之旨，並聽取公訴
    人、被告之意見後，認為適宜進行簡式審判程序，依刑事訴
    訟法第273 條之1 第1 項規定，裁定進行簡式審判程序，是
    本件之證據調查，依刑事訴訟法第273 條之2 規定，不受同
    法第159 條第1 項、第161 條之2 、第161 條之3 、第163
    條之1 及第164 條至第170 條規定之限制，合先敘明。
二、上揭事實，業據被告乙○○、甲○○於本院審理時坦承不諱
    ，核與證人子○○、丁○○、寅○○、寅○○之兄劉一興、
    辰○○、癸○○、庚○○、鍾文琪、辛○○、劉坤侑、卯○○、戊○○、壬○○、唐丑○○、己○○、王竣韋、丙○○○○○○○ ○○○○○○○於警訊中證述之情節相符，並有贓物認領保管收
    據、扣押物品目錄表、照片、車輛查詢基本資料、車輛協尋
    電腦輸入單、車輛尋獲電腦出入單、贓物認領保管單、失車
    - 唯讀案件基本資料等在卷足憑，被告2 人之自白與事實相
    符，本件事證明確，被告2 人犯行洵堪認定。
三、核被告乙○○、甲○○就附表一所為，均係犯刑法第320 條
    第1 項之竊盜罪（其中被告乙○○就附表1 編號6 所犯為同
    條第3 項、第1 項之竊盜未遂罪），就附表2 所示，則均係
    犯刑法第325 條第1 項之搶奪罪。被告2 人就附表1 編號1
    、3 之竊盜犯行及附表2 編號1 、3 至7 之搶奪犯行，有犯
    意聯絡及行為分擔，為共同正犯。被告乙○○、甲○○所犯
    如附表1 、2 所示犯行間，客觀上彼此可分，且侵害不同之
    被害人財產法益，所犯為數罪，應分論併罰。又被告乙○○
    、甲○○均曾因搶奪罪，分別經本院判處有期徒刑1 年、1
    年1 月確定，各於96年7 月16日、97年4 月8 日執畢出監，
    此有臺灣高等法院被告前案紀錄表可按，被告二人於有期徒
    刑之執行完畢後，5 年內故意再犯有期徒刑以上之本罪，均
    為累犯，各應依刑法第47條第1 項之規定，加重其刑。被告
    乙○○就附表1 編號6 之竊盜犯行並未得逞，爰依刑法第25
    條第2 項規定減輕其刑，並與累犯加重規定係先加後減之。
    爰審酌被告二人在此之前已有竊盜、搶奪、毒品之刑事前案
    紀錄，素行均非佳，且於執行完畢後出監，於97年7 月7 日
    至97年7 月23日之期間內，犯下如附表1 、2 所示之多次竊
    盜、搶奪犯行，顯然不知悛悔警惕，且除造成被害人財產上
    損害外，亦嚴重危害社會治安，被告二人之犯罪動機，均係
    因缺錢購買毒品，其等目的亦非良善，殊值非難，再兼衡酌
    被告犯後均坦承全部犯行、犯罪後態度尚稱良好等一切情狀
    ，各量處如附表所示之刑，並定其等應執行之刑，以示懲儆
    。末查，被告2 人，均年值青壯，非無謀生能力之人，竟短
    短十數日內多次竊盜、搶奪，又未能戒除施用毒品惡習，足
    見其有圖不勞而獲之惡習且欠缺正確工作觀念，而有犯罪之
    習慣甚明，檢察官亦聲請本院為強制工作之諭知，是為協助
    被告2 人再社會化，應命其進入勞動場所強制工作，俾矯正
    其偏差之人格及行為，訓練其謀生能力並培養勤勞工作之人
    生觀。然本案被告乙○○所犯附表1 竊盜罪之宣告刑合計雖
    為有期徒刑1 年3 月，惟與附表2 所犯整體比例定其應執行
    之結果，就附表1 竊盜罪之執行刑部分顯未達1 年，故依竊
    盜犯贓物犯保安處分條例第2 條第4 項之規定，此部分自無
    竊盜犯贓物犯保安處分條例條例之適用（最高法院96年度台
    非字第336 號裁判意旨參照），爰依刑法第90條第1 項、第
    2 項之規定，諭知被告乙○○於刑之執行前，令入勞動場所
    ，強制工作3 年。至於被告甲○○為年滿18歲之人，所犯附
    表1 竊盜罪之宣告刑合計為有期徒刑1 年8 月，與附表2 所
    犯整體比例定其應執行之結果，就附表1 竊盜罪之執行刑部
    分已達1 年，爰依竊盜犯贓物犯保安處分條例第3 條第1 項
    第1 款、第4 條、第5 條第1 項前段規定，宣告被告甲○○
    於刑之執行前，令入勞動場所強制工作，並依法院辦理竊盜
    犯贓物犯保安處分條例案件應行注意事項第5 條規定諭知期
    間為3 年。
四、據上論斷，應依刑事訴訟法第273 條之1 第1 項、第299 條
    第1 項前段，竊盜犯贓物犯保安處分條例第3 條第1 項第1
    款、第4 條、第5 條第1 項前段，刑法第28條、第320 條第
    1 項、第3 項、第325 條第1 項、第25條第2 項、第47條第
    1 項、第51條第5 款、第90條第1 項、第2 項，刑法施行法
    第1 條之1 ，判決如主文。
本案經檢察官陳彥竹到庭執行職務。
中    華    民    國    97    年    9     月    29    日
                  刑事第九庭  法  官  黃宣撫
以上正本證明與原本無異。
如不服本判決應於收受本判決後10日內向本院提出上訴書狀，並
應敘述具體理由，如未敘述上訴理由者，應於上訴期間屆滿後20
日內補提理由書狀於本院（均須按他造當事人之人數附繕本）「
切勿逕送上級法院」。
中    華    民    國    97    年    9     月    29    日
                              書記官  林姵妤
附錄本案論罪科刑法條：
中華民國刑法第320條
（普通竊盜罪、竊佔罪）
意圖為自己或第三人不法之所有，而竊取他人之動產者，為竊盜
罪，處5 年以下有期徒刑、拘役或5 百元以下罰金。
意圖為自己或第三人不法之利益，而竊佔他人之不動產者，依前
項之規定處斷。
前二項之未遂犯罰之。
中華民國刑法第325條
（普通搶奪罪）
意圖為自己或第三人不法之所有，而搶奪他人之動產者，處6 月
以上5 年以下有期徒刑。
因而致人於死者，處無期徒刑或7 年以上有期徒刑，致重傷者，
處3 年以上10年以下有期徒刑。
第 1 項之未遂犯罰之。
附表1 （竊盜部分）：
┌──┬───┬──────┬─────────────┬──────────────┐
│編號│行為人│行 為 時 間 │         犯 罪 情 節      │   宣 告 刑 及 保 安 處 分  │
│    │      │、 地 點    │                          │                            │
├──┼───┼──────┼─────────────┼──────────────┤
│ 01 │乙○○│民國97年7月7│乙○○騎乘車牌號碼不詳之機│乙○○、甲○○共同竊盜，均累│
│    │甲○○│日10時許，於│車，後載甲○○，於左列時、│犯，各處有期徒刑肆月。      │
│    │      │高雄縣燕巢鄉│地，由乙○○把風，甲○○持│                            │
│    │      │安招路683 號│自備之機車鑰匙，竊得子○○│                            │
│    │      │「協芳木業有│所有，車牌號碼ONW-560 號重│                            │
│    │      │限公司」旁空│型機車。                  │                            │
│    │      │地          │                          │                            │
├──┼───┼──────┼─────────────┼──────────────┤
│ 02 │乙○○│民國97年7月9│乙○○持自備機車鑰匙，於左│乙○○竊盜，累犯，處有期徒刑│
│    │      │日22時許至97│列時、地，竊得寅○○所有，│肆月。                      │
│    │      │年7月10日6時│車牌號碼H8S-982 重型機車。│                            │
│    │      │30分許之間某│                          │                            │
│    │      │時，於高雄縣│                          │                            │
│    │      │梓官鄉○○路│                          │                            │
│    │      │7巷4號前    │                          │                            │
├──┼───┼──────┼─────────────┼──────────────┤
│ 03 │乙○○│民國97年7月 │乙○○騎乘車牌號碼不詳機車│乙○○、甲○○共同竊盜，均累│
│    │甲○○│11 日9時20分│，後載甲○○，於左列時、地│犯，各處有期徒刑肆月。      │
│    │      │許，於高雄縣│，趁辰○○所有，車牌號碼YM│                            │
│    │      │燕巢鄉○○路│B-609 號重型機車，車鑰匙未│                            │
│    │      │502號「大矽 │拔之際，由乙○○把風，趙益│                            │
│    │      │谷五金行」前│斌以該鑰匙，竊得該機車。  │                            │
├──┼───┼──────┼─────────────┼──────────────┤
│ 04 │甲○○│民國97年7月 │於左列時、地，趁卯○○所有│甲○○竊盜，累犯，處有期徒刑│
│    │      │15日8時20分 │，劉坤侑使用之車牌號碼XLN-│肆月。                      │
│    │      │許，於高雄縣│009 號重型機車，車鑰匙未拔│                            │
│    │      │梓官鄉赤崁南│之際，由甲○○以該鑰匙，竊│                            │
│    │      │路138號早餐 │得該機車。                │                            │
│    │      │店前        │                          │                            │
├──┼───┼──────┼─────────────┼──────────────┤
│ 05 │甲○○│民國97年7月 │甲○○於左列時、地，趁吳易│甲○○竊盜，累犯，處有期徒刑│
│    │      │15日8 時40分│環所有，車牌號碼M6L-101 號│肆月。                      │
│    │      │許，於高雄縣│重型機車，車鑰匙未拔之際，│                            │
│    │      │彌陀鄉○○路│以該鑰匙，竊得該機車。    │                            │
│    │      │11 巷1號前  │                          │                            │
├──┼───┼──────┼─────────────┼──────────────┤
│ 06 │乙○○│民國97年7 月│於左列時、地，乙○○持自備│乙○○竊盜，未遂，累犯，處有│
│    │      │23日7時50 分│機車鑰匙，著手竊取唐丑○○│期徒刑月。                │
│    │      │許，於高雄縣│所有，車牌號碼XQ5-830 號重│                            │
│    │      │梓官鄉○○路│型機車，因遭旁人查覺而未遂│                            │
│    │      │路旁空軍機場│。                        │                            │
│    │      │後門        │                          │                            │
├──┼───┼──────┼─────────────┼──────────────┤
│ 07 │甲○○│民國97年7月 │於左列時、地，甲○○趁李美│甲○○竊盜，累犯，處有期徒刑│
│    │      │23 日10時45 │枝所有，車牌號碼H7X-511 號│肆月。                      │
│    │      │分許，於高雄│重型機車，車鑰匙未拔之際，│                            │
│    │      │縣橋頭鄉南北│以該鑰匙，竊得該機車。    │                            │
│    │      │路廟後巷35之│                          │                            │
│    │      │1號前       │                          │                            │
└──┴───┴──────┴─────────────┴──────────────┘
附表2 （搶奪部分）：
┌──┬───┬──────┬───────────────────┬────────────────┐
│編號│行為人│行 為 時 間 │         犯 罪 行 為 內 容            │      宣 告 刑 及 保 安 處 分   │
│    │      │、 地 點    │                                      │                                │
├──┼───┼──────┼───────────────────┼────────────────┤
│ 01 │乙○○│民國97年7月7│乙○○騎乘所竊取之車牌號碼ONW-560 號重│乙○○、甲○○共同意圖為自己不法│
│    │甲○○│日12時40分許│型機車，後載甲○○，在高雄縣市等地物色│之所有，而搶奪他人之動產，均累犯│
│    │      │，於高雄縣燕│行搶對象，於左列時、地，見騎乘腳踏車之│，各處有期徒刑拾月。            │
│    │      │巢鄉○○路76│丁○○，遂選定為行搶目標，由乙○○騎乘│                                │
│    │      │8 號        │機車加速掩至，趁丁○○猝不及防之際，趙│                                │
│    │      │            │益斌徒手搶奪丁○○置放於腳踏車車前籃內│                                │
│    │      │            │之手提袋，其內有新臺幣（下同）7,300 元│                                │
│    │      │            │、身份證1 張、健保卡2 張、鐵捲門遙控器│                                │
│    │      │            │1 個及保全卡片1 張等物。得手後，現金平│                                │
│    │      │            │分，餘則棄置在高雄縣梓官鄉典寶溪福安橋│                                │
│    │      │            │下。                                  │                                │
├──┼───┼──────┼───────────────────┼────────────────┤
│ 02 │甲○○│民國97年7 月│於左列時、地，乙○○騎乘所竊取之車牌號│甲○○意圖為自己不法之所有，而搶│
│    │      │11日9時30 分│碼H8S-982 號重型機車在前，甲○○則騎乘│奪他人之動產，累犯，處有期徒刑拾│
│    │      │許，於高雄縣│所竊取之車牌號碼YMB-609 號重型機車在後│月。                            │
│    │      │燕巢鄉林厝巷│，由甲○○徒手搶奪癸○○所有皮包1 只，│                                │
│    │      │29 弄22號旁 │其內有現金1,100 元、儲值800 元之統一超│                                │
│    │      │轉彎處      │商IS卡1 張等物。隨即將車牌號碼YMB-609 │                                │
│    │      │            │號重型機車棄置於高雄縣燕巢鄉深水村湖內│                                │
│    │      │            │巷產業道路旁。                        │                                │
├──┼───┼──────┼───────────────────┼────────────────┤
│ 03 │乙○○│民國97年7月 │乙○○騎乘車牌號碼所竊取之H8S-982 號重│乙○○、甲○○共同意圖為自己不法│
│    │甲○○│11日9 時40分│型機車，後載甲○○，在高雄縣市等地物色│之所有，而搶奪他人之動產，均累犯│
│    │      │許，於高雄縣│行搶對象，於左列時、地，經選定庚○○為│，各處有期徒刑拾月。            │
│    │      │燕巢鄉○○路│行搶目標，乙○○遂騎乘該機車加速掩至，│                                │
│    │      │32號旁產業道│趁庚○○猝不及防之際，由甲○○徒手搶奪│                                │
│    │      │路          │庚○○所有，置放於庚○○所騎乘機車之腳│                                │
│    │      │            │踏板上的名片夾1 只，其內有金融卡、健保│                                │
│    │      │            │卡各3 張、身份證1 張等物，但無現金。  │                                │
├──┼───┼──────┼───────────────────┼────────────────┤
│ 04 │乙○○│民國97年7月 │乙○○騎乘所竊取之車牌號碼H8S-982 號重│乙○○、甲○○共同意圖為自己不法│
│    │甲○○│11日9 時50分│型機車，後載甲○○，在高雄縣市等地物色│之所有，而搶奪他人之動產，均累犯│
│    │      │許，於高雄縣│行搶對象。於左列時、地，經選定辛○○為│，各處有期徒刑拾月。            │
│    │      │大社鄉○○路│行搶目標後，乙○○騎乘機車加速掩至，趁│                                │
│    │      │401 號對面附│辛○○猝不及防之際，由甲○○徒手搶奪陳│                                │
│    │      │近          │秋燕所有，置於車牌號碼SC7-509 號輕型機│                                │
│    │      │            │車，機車腳踏板上的手提包1 只，其內有現│                                │
│    │      │            │金1,000 餘元、身份證、健保卡、金融卡及│                                │
│    │      │            │信用卡數張等物。得手後，現金平分，餘則│                                │
│    │      │            │棄置在高雄縣梓官鄉典寶溪福安橋下。    │                                │
├──┼───┼──────┼───────────────────┼────────────────┤
│ 05 │乙○○│民國97年7月 │乙○○騎乘所竊取之車牌號碼H8S-982 號重│乙○○、甲○○共同意圖為自己不法│
│    │甲○○│13 日10時許 │型機車，後載甲○○，在高雄縣市等地物色│之所有，而搶奪他人之動產，均累犯│
│    │      │，於高雄縣梓│行搶對象，於左列時、地，經選定ELISABET│，各處有期徒刑拾月。            │
│    │      │官鄉○○○路│MISWATI 為行搶目標，乙○○騎乘機車加速│                                │
│    │      │372 號前    │自後掩至，趁丙○○○○○○○ ○○○○○○○猝不及防之│                                │
│    │      │            │際，由甲○○徒手搶奪丙○○○○○○○ ○○○○○○○所│                                │
│    │      │            │有之手提包1 只，其內有現金約7,200 元及│                                │
│    │      │            │手機2 支等物。                        │                                │
├──┼───┼──────┼───────────────────┼────────────────┤
│ 06 │乙○○│民國97年7月 │乙○○騎乘車牌號碼不詳之機車，後載趙益│乙○○、甲○○共同意圖為自己不法│
│    │甲○○│14 日13時55 │斌，在高雄縣市等地物色行搶對象，於左列│之所有，而搶奪他人之動產，均累犯│
│    │      │分許，於高雄│時、地，經選定巳○○為行搶目標，乙○○│，各處有期徒刑拾月。            │
│    │      │縣橋頭鄉中正│遂騎乘機車加速掩至，趁巳○○猝不及防之│                                │
│    │      │路與民族路口│際，由甲○○徒手搶奪巳○○所有手提包1 │                                │
│    │      │            │只，其內有現金約3,000 元、手機1 支、身│                                │
│    │      │            │份證、機車駕照、金融卡、健保卡、學生證│                                │
│    │      │            │各1 張等物。                          │                                │
├──┼───┼──────┼───────────────────┼────────────────┤
│ 07 │乙○○│民國97年7月 │乙○○騎乘所借取之車牌號碼903-CBZ 號重│乙○○、甲○○共同意圖為自己不法│
│    │甲○○│20 日18時50 │型機車，後載甲○○，在高雄縣市等地物色│之所有，而搶奪他人之動產，均累犯│
│    │      │分許，於高雄│行搶對象，於左列時、地，經選定壬○○為│，各處有期徒刑拾月。            │
│    │      │縣橋頭鄉合興│行搶目標，乙○○遂騎乘機車加速掩至，趁│                                │
│    │      │街32 號     │壬○○猝不及防之際，由甲○○徒手搶奪陳│                                │
│    │      │            │慧明手提包1 只，其內有信用卡6 張、身份│                                │
│    │      │            │證、健保卡、汽車駕照各2 張、序號為    │                                │
│    │      │            │00000000-000000 -0手機1 支等物。      │                                │
└──┴───┴──────┴───────────────────┴────────────────┘


司法院資訊處製作；財團法人民間司法改革基金會備份。
